臺灣臺南地方法院民事判決
109年度訴字第1323號
原      告  邱俊良  
被      告  柯頴川昇

            柯郭麗英


共      同
訴訟代理人  王韻茹律師
            王建強律師
上列當事人間請求拆除地上物等事件，經本院於民國111年5月13
日言詞辯論終結，判決如下：
    主    　文
被告應將坐落臺南市○區○○段000○00000地號土地上，如臺南市東
南地政事務所複丈成果圖所示編號A面積35.83平方公尺、編號B
面積11.22平方公尺之建物拆除，將上開土地騰空遷讓返還原告
及全體共有人。
訴訟費用由被告負擔。
    事實及理由
一、原告起訴主張：
㈠、緣坐落臺南市○區○○段000○00000地號土地（下稱系爭土地A、
    B）為原告與訴外其他共有人共有。被告所有之未辦保存登
    記建物門牌號碼臺南市○○路000巷00弄00號（下稱系爭建物
    ）占用系爭土地之位置及面積如附圖所示。被告並無正當權
    源，無權占有系爭土地，原告依民法第821條、第767條規定
    ，請求被告拆屋騰空遷讓返還系爭土地予原告及全體共有人
    。　
㈡、否認系爭土地曾出售給被告之祖先。被告民事答辯狀裡，所
    稱曾向邱瑞鐘、邱縛（由其子邱進財簽署出賣證書）購買云
    云，然與原告提出之戶籍資料、邱家祖譜不符，在原告的叔
    公祖輩中之邱縛等人之戶籍中，根本查不到被告所稱之邱進
    財這個人，另外原告父親邱瑞鐘之簽名部分，亦與邱瑞鐘本
    人之親筆字跡及印章都不符合，否認真正，原告質疑被告有
    詐欺、偽造文書、捏造假買賣之嫌。被告柯頴川昇、柯郭麗
    英，長期不法侵占他人土地，不法圖利自己，還將系爭建物
    出租給他人獲利。原告才是合法繼承人及使用人，附上原告
    今年繳納地價稅的證據等語。
㈢、聲明（本院卷第171頁）：
①、被告柯頴川昇、柯郭麗英應將坐落臺南市○○段000地號土地，
    如附圖編號A部分面積35.83平方公尺，及坐落臺南市○區○○
    段00000地號土地，如附圖編號B部分面積11.22平方公尺之
    地上物拆除後，將土地騰空返還予原告及全體共有人。
②、訴訟費用由被告負擔。
二、被告答辯略以：
㈠、系爭建物固有占用到系爭土地A、B，且系爭建物之房屋稅籍
    證明書上納稅義務人記載為被告科郭麗英（被證1，民國97
    年6月5日登記)，故被告柯頴川昇並非所有權人。
㈡、被告不是無權占有，被告柯頴川昇的父親柯清水與訴外人柯
    引的父親之前已經出資向訴外人邱鐵等人買下臺南市○區○○
    段00000000000地號土地三筆（其中之782地號當時地號為下
    鯤鯓段470地號，柯清水係向邱瑞鐘、邱縛（由其子邱進財
    簽名）購買，有出賣證書為憑，且出賣人已經交付土地所有
    權狀），後同段782地號土地分割成782、782-1地號，因為7
    82-1地號是道路用地；系爭建物是被告柯頴川昇之父親柯清
    水於49年間興建，並於同年設籍繳納房屋稅。當時甚至都已
    委由出賣人之代書邱棟奢欲前往地政事務所辦理移轉登記，
    但後來不知為何，未辦理過戶登記。　　
㈢、是在土地買賣之情形，雖尚未辦理所有權移轉登記，惟買受
    人之占有土地如係出賣人本於買賣之法律關係所交付，無論
    現實交付抑簡易交付，均具正當權源，原出賣人不得認係無
    權占有而請求返還。被告柯頴川昇之父親係因買賣受讓而合
    法有權占有使用系爭土地，身為繼承人，被告自係合法有權
    占有使用系爭土地。
㈣、原告稱買賣契約並非其父親邱瑞鐘之字跡云云，然揆諸被證2
    買賣契約文件，原告之父親邱瑞鐘業已提供印鑑證明書，且
    邱縛及邱瑞鐘均將土地所有權狀正本交給代書，後代書將所
    有權狀交給被告柯頴川昇之父親柯清水，如果簽名非真正，
    豈有可能隨意將土地所有權狀正本交付他人？等語。
㈤、聲明（本院卷第175頁）：
①、原告之訴駁回。
②、訴訟費用由原告負擔。
③、如受不利益判決，願供擔保，請准宣告免為假執行。
三、本院得心證之理由：
㈠、原告為系爭土地A、B之共有人之一，於97年11月29日繼承取
    得、權利範圍公同共有1/2；系爭建物為被告之父親柯清水
    於49年間興建完成並居住使用，門牌號碼臺南市○○路000巷0
    0弄00號，目前由被告出租予他人，系爭建物為未辦保存登
    記之建物，目前之房屋稅納稅義務人為被告柯郭麗英；系爭
    建物占用系爭土地之位置及面積如附圖編號A、B所示等情，
    有系爭土地A、B之土地登記第一類謄本、地籍圖謄本、本院
    履勘筆錄、現場照片、複丈成果圖、系爭建物房屋稅籍證明
    書附卷可稽，且為兩造所不爭執，堪以認定。
㈡、按房屋之拆除為一種事實上之處分行為，最高法院69年度台
    上字第851號判決意旨參照。被告柯頴川昇雖否認其為系爭
    建物之所有權人，其無權拆除系爭建物云云，然查，被告柯
    頴川昇前於108年4月30日警詢筆錄（原告對被告柯頴川昇提
    起土地竊佔罪嫌案）中業自承：「系爭建物是我的父親柯清
    水於49年間興建，49年就設籍房屋，此後我們一家人就住在
    系爭建物內。我從小就居住在這裡（指系爭建物），直到2
    年前『出租給』林立偉，每月租金新臺幣（下同）4千元。我
    父親柯清水有向原告的父親邱瑞鐘、訴外人邱鐵、邱進財、
    邱進得、邱呈、邱縛等六人購買的，代理人是邱棟奢，購買
    金額我不知道，因為有些字跡已經消失。我曾經聽父親柯清
    水說過，沒有辦理過戶登記，因為其中有人拿到錢就跑路了
    。」等語明確在卷（108偵9006卷第8、9頁），而系爭建物
    並未辦理保存登記，被告既為柯清水之繼承人，依法自屬對
    於系爭建物有事實上處分權之人。被告上述辯詞，委無可採
    。
㈢、按不動產物權，依法律行為而取得、設定、喪失及變更者，
    非經登記，不生效力，民法第758 條第1 項定有明文。次按
    「不動產登記係由國家機關作成，其真實之外觀強度極高，
    本應確保其登記之公示性，將登記事項賦予絕對真實之公信
    力（98年1 月23日修正公布同年7 月23日施行之民法第759
    條之1 第1 項，已增訂「不動產物權經登記者，推定登記權
    利人適法有此權利」之保障明文）。如第三人因信賴登記而
    取得土地權利時，通常可認信賴者不知其為不實，此項善意
    取得即應受推定，此乃土地法第43條規定『依本法所為之登
    記有絕對效力』之所由設，是以主張非善意者，自應就此事
    實負其舉證責任。」、「買賣契約僅有債之效力，不得以之
    對抗契約以外之第三人。因此在二重買賣之場合，出賣人如
    已將不動產之所有權移轉登記予後買受人，前買受人縱已占
    有不動產，後買受人仍得基於所有權請求前買受人返還所有
    物，前買受人即不得以其與出賣人間之買賣關係，對抗後買
    受人。」，最高法院99年度台上字第592 號、95年度台上字
    第394號判決意旨參照。　　
㈣、被告雖辯稱被告之父親柯清水前已購買系爭土地A、B云云，
    並提出出賣證書（其上記載出賣價350元，無日期，出賣人
    名義為邱瑞鐘、邱進財（並將邱進得之印文劃除），本院卷
    第183頁）、覺書、印鑑證明書、土地所有權狀、土地臺帳
    謄本、共有人書狀保持證、稅捐完納證明申請書、臺南市契
    稅投納申請書、土地權利變更登記聲請書為據（本院卷第18
    1至203頁），然按不論柯清水是否已付清買賣價金（假設語
    氣）而取得請求移轉登記系爭土地A、B之權利，該買賣契約
    均僅具債權之效力，於尚未辦理物權之所有權移轉登記之前
    ，揆諸前開法條規定，柯清水即未取得系爭土地A、B之所有
    權。
㈤、末按「所有人對於無權占有或侵奪其所有物者，得請求返還
    之。對於妨害其所有權者，得請求除去之。有妨害其所有權
    之虞者，得請求防止之。」、「各共有人對於第三人，得就
    共有物之全部為本於所有權之請求。但回復共有物之請求，
    僅得為共有人全體之利益為之。」，民法第767 條第1 項、
    第821 條分別定有明文。承上所述，被告之父親即被繼承人
    柯清水既未取得系爭土地A、B之所有權，原告亦否認被告前
    揭出賣證書等文書之真正，被告又未能提出其他證據證明其
    有何合法權源使用系爭土地，從而，原告本於所有權，訴請
    被告拆除如附圖編號A、B 部分面積各35.83、11.22 平方公
    尺之系爭建物，並將該部分土地騰空遷讓返還予原告及全體
    共有人，應予准許。　　
四、綜上所述，原告依民法第767 條、第821 條規定，請求被告
　　應將坐落臺南市○區○○段000○00000地號土地上，如臺南市東
    南地政事務所複丈成果圖所示編號A面積35.83平方公尺、編
    號B面積11.22平方公尺之建物拆除，將上開土地騰空遷讓返
    還原告及全體共有人，為有理由，應予准許。
五、本件事證已臻明確，兩造其餘之攻擊防禦方法及舉證，經本
    院審酌後，認均不足以影響本判決之結果，毋庸一一論列，
    併此敘明。
六、訴訟費用負擔之依據：民事訴訟法第78條。
中　　華　　民　　國　　111 　年　　5 　　月　　31　　日
                  民事第五庭  法  官　吳金芳
附圖（壹頁）
以上正本證明與原本無異。
如不服本判決，應於判決送達後20日內，向本院提出上訴狀並表
明上訴理由（須附繕本），如於本判決宣示後送達前提起上訴者
，應於判決送達後20日內補提上訴理由書（須附繕本）。如委任
律師提起上訴者，應一併繳納上訴審裁判費。
中　　華　　民　　國　　111 　年　　5 　　月　　31　　日
                              書記官  李崇文